最高法院刑事判決　　　　　　　　　 111年度台上字第2511號
上　訴　人　賴居萬


上列上訴人因違反毒品危害防制條例案件，不服臺灣高等法院中
華民國111年2月16日第二審判決（110 年度上訴字第3223號，起
訴案號：臺灣基隆地方檢察署110年度偵字第927號），提起上訴
，本院判決如下：
    主  文
上訴駁回。
    理  由
按刑事訴訟法第377 條規定，上訴於第三審法院，非以判決違
  背法令為理由，不得為之。是提起第三審上訴，應以原判決違
  背法令為理由，係屬法定要件。如果上訴理由書狀並未依據卷
  內訴訟資料，具體指摘原判決不適用何種法則或如何適用不當
  ，或所指摘原判決違法情事，顯與法律規定得為第三審上訴理
  由之違法情形，不相適合時，均應認其上訴為違背法律上之程
  式，予以駁回。
本件原審審理結果，認為上訴人賴居萬有如原判決所引第一審
  判決事實欄所載同時幫助販賣第二級毒品甲基安非他命、幫助
  施用第一級毒品海洛因及幫助施用甲基安非他命各犯行明確，
  因而維持第一審依想像競合犯規定，從一重論處上訴人幫助販
  賣第二級毒品罪刑之判決，駁回上訴人在第二審之上訴。已詳
  敘其認定犯罪事實所憑之證據及理由。
刑事被告對於證人之對質詰問權，固為憲法所保障之基本訴訟
  權，不容任意剝奪。惟基於當事人進行主義，被告就是否行使
  對質詰問權，自有處分權，倘被告同意證人審判外陳述之證據
  能力，且經法院予其聲請傳喚證人到庭對質詰問之機會，惟其
  未聲請法院傳喚，應認其已捨棄對質詰問證人之權，則法院縱
  未傳喚證人到庭與被告對質詰問，自不能指摘其所踐行之訴訟
  程序違法。卷查證人林永豊於審判外之陳述，上訴人及其原審
  選任之辯護人均同意作為證據，且經原審引用第一審審酌其陳
  述證據作成時之情況認為適當，依刑事訴訟法第159條之5規定
  認有證據能力。而原審受命法官與審判長亦分別於準備程序及
  審判程序，訊問上訴人及其原審選任之辯護人有何證據請求調
  查，已予其等聲請傳喚該等證人到庭對質詰問之機會，惟其等
  均未聲請傳喚，此有原審準備程序及審判程序筆錄在卷可徵。
  。依前說明，上訴人既已捨棄對質詰問林永豊之權，則原審未
  傳喚林永豊到庭與上訴人對質詰問，自無上訴意旨所指摘剝奪
  其對質詰問權之違法可言。
採證認事，係事實審法院之職權，其對證據證明力所為之判斷
  ，如未違背經驗法則與論理法則，復已敘述其憑以判斷之心證
  理由，即不能任意指為違法。又補強證據乃為增強或擔保實質
  證據證明力，而用以影響實質證據證明力程度之證據，是所補
  強者，非以事實之全部為必要，只須補強證據與證明主要事實
  存否之實質證據相互利用，綜合判斷，而能保障實質證據之真
  實性，並非屬虛構者，即屬充分。原判決依憑上訴人之自白，
  佐以林永豊、張國峰之證詞，及卷附通訊監察譯文、法務部調
  查局濫用藥物實驗室鑑定書、內政部警政署刑事警察局鑑定書
  、濫用藥物檢驗報告等證據資料，詳加研判，認定上訴人確有
  前述犯行等情。所為論斷，俱有卷內資料可資佐證，係合乎推
  理之邏輯規則，尚非原審主觀之推測，核與證據法則無違，亦
  無理由矛盾或不備，及調查職責未盡之違法情事。而原判決就
  上訴人上開犯行，係以林永豊、張國峰之陳述，暨前揭證據資
  料，作為上訴人自白之補強證據，且以該等補強證據與上訴人
  之自白相互利用，使犯罪事實獲得確信，並非僅憑上訴人自白
  為唯一證據，核無違反證據法則可言。上訴意旨以上訴人代林
  永豊購買毒品，係為便利其施用，並非為幫助販賣云云，乃係
  就原審採證、認事職權之適法行使，任意指摘為違法，抑或單
  純為事實上之爭執，並非適法之第三審上訴理由。
毒品危害防制條例第17條第1 項所稱「供出毒品來源，因而查
  獲其他正犯或共犯者」，係指被告供出毒品來源之有關資料，
  諸如其他正犯或共犯之姓名、年籍、住居所、或其他足資辨別
  之特徵等，使調查或偵查犯罪之公務員知悉而對之發動調查或
  偵查，並因此確實查獲其人、其犯行，始足當之。原判決已敘
  明：上訴人固供陳其毒品來源為簡天有，內政部警政署國道公
  路警察局（下稱國道警察局）員警曾提訊其作證等語，惟經第
  一審及原審先後向國道警察局查詢，該局均復以未因上訴人之
  供述，查獲簡天有販賣甲基安非他命予上訴人之犯行等旨；原
  審另向臺灣基隆地方檢察署（下稱基隆地檢署）函查，該署亦
  復以未因上訴人之供述查獲簡天有販賣毒品犯行等情，且上訴
  人告發簡天有於民國109 年9月9日販賣其甲基安非他命之犯行
  ，亦經基隆地檢署檢察官於110年11月8日以110年度偵字第713
  號不起訴處分書為不起訴處分。因認上訴人不符上揭條項減輕
  或免除其刑之規定，核其論斷於法並無不合。至本院101 年度
  台上字第2941號判決所揭職司偵查程序之公務員倘得悉犯罪嫌
  疑，而已對嫌疑人啟動犯罪偵查程序，即屬前開條項所稱之查
  獲等旨，乃係在說明若被告供出毒品來源者之前，職司偵查程
  序之公務員已對嫌疑人啟動調查、追緝手段，縱使所蒐得之證
  據，尚不足以證明該嫌疑人犯罪，亦屬已查獲，被告自無該減
  刑規定之適用，並非指被告一經供述，且職司偵查程序之公務
  員啟動偵查作為，即可認符合該條項所稱之查獲，而得以據此
  減刑。從而，上訴意旨執本院該判決，指摘原判決適用法則不
  當云云，尚難憑為適法之第三審上訴理由。
量刑之輕重，暨是否適用刑法第59條酌減其刑，均係實體法上
  賦予法院得為自由裁量之事項。原判決審酌第一審已說明上訴
  人前述犯行，如何有刑法第30條第2 項、毒品危害防制條例第
  17條第2 項減輕其刑規定之適用，並依法遞減其刑，復詳敘其
  量刑係以上訴人之責任為基礎，審酌刑法第57條各款所列情狀
  ，說明如何量刑，為無不當，而予以維持等旨甚詳，核屬事實
  審法院裁量權之適法行使，尚無逾越法定刑之範圍或顯然失當
  而有違罪刑相當原則之情形。且敘明上訴人無視於毒品嚴重戕
  害他人身心健康及破壞社會治安，仍為本案犯行，犯罪情節及
  惡性非微，況其罪行已有前述減刑事由，於依法遞減輕其刑後
  ，尤難認有何情輕法重、在客觀上足以引起一般同情而顯可憫
  恕之處，自無適用刑法第59條規定酌減其刑之餘地。至上訴人
  提起第二審上訴，所執之其犯罪動機、犯後態度、生活狀況、
  智識程度等節，均屬刑法第57條量刑之參酌因素，自無依刑法
  第59條規定酌減其刑之餘地。其指摘第一審未適用刑法第59條
  規定酌減其刑，於法未妥云云，並無理由等旨。經核尚無不合
  ，亦無理由不備之違法。上訴意旨徒憑己見，仍執陳詞，就原
  判決量刑及酌減與否職權之適法行使，漫事指摘，亦與法律規
  定得為第三審上訴理由之違法情形，不相適合。
其餘上訴意旨，經核亦係就原審採證、認事及量刑職權之適法
  行使，及原判決已說明事項，任意指摘為違法，抑或單純為事
  實上之爭執，難認已符合首揭法定之第三審上訴要件。綜上，
  應認上訴人關於幫助販賣第二級毒品、幫助施用第一級毒品之
  上訴，俱不合法律上之程式，應予駁回。上開得上訴第三審部
  分之上訴，既從程序上予以駁回，則與之有裁判上一罪關係，
  經第一審及原審均認有罪，屬不得上訴第三審之幫助施用第二
  級毒品部分之上訴，亦無從為實體上審判，應一併駁回。
據上論結，應依刑事訴訟法第395條前段，判決如主文。
中    華    民    國   111    年    7     月    14    日
                  刑事第三庭審判長法  官  徐  昌  錦  
                                  法  官  林  恆  吉  
                                  法  官  林  海  祥  
                                  法  官  侯  廷  昌  
                                  法  官  江  翠  萍  
本件正本證明與原本無異
                                  書記官
中    華    民    國   111    年    7     月    19    日